【裁判字號】    89,再易,18
【裁判日期】    890411
【裁判案由】    損害賠償
【裁判全文】
臺灣高等法院民事判決  八十九年度再易字第一八號
      再  審原告  乙○○
      訴訟代理人  顧立雄律師
                  范曉玲律師
                  經雯貴律師
      再  審被告  甲○○○.
                              住台北市○○區○○街三巷二號四樓之五
      訴訟代理人  陳水亮律師
                  郭振茂律師
右當事人間損害賠償事件，再審原告對於中華民國八十九年一月四日本院八十八年度
上字第七九二號確定終局判決提起再審，本院判決如左：
      主      文
再審之訴駁回。
再審訴訟費用由再審原告負擔。
      事      實
甲、再審原告方面：
一、聲明：
  (一)台灣台北地方法院八十六年度訴字第四二二○號與本院八十八年度上字第七九二
    號確定判決均廢棄。
  (二)右廢棄部分，再審被告在前程序第一審之訴及假執行之聲請均駁回。
二、陳述：
  (一)原確定判決認定再審被告身體所受之傷害係再審原告之侵權行為所造成，有違經
    驗法則，與民事訴訟法第二百二十二條第一、三項規定、最高法院二十八年台上
    字第二二五○號判例有背，其適用法規顯有錯誤。
    1.再審被告事發時並未昏迷，其對事發經過無法為完整描述，原審竟以被告被撞
      擊之瞬間，記憶雜亂不清之情形為認定依據，顯非適法。況依被告之陳述，其
      顯受重大撞擊，始可能被撞到對面，惟其爬起後僅手腳摸摸，自行離去，顯非
      其所述受重大撞擊應有之反應。
    2.依證人莊菊薇、林億玲與原口波留生之證詞，僅能證明再審被告身體受有傷害
      ，不能證明其所受傷害與系爭事故有密切關連。
    3.證人游懿、蕭成輝及羅玉玲於事發當日均在現場，均未見再審原告有撞擊再審
      被告之事實。
  (二)再審被告於本件事故發生前是否本無此傷，是否來自再審原告之駕駛行為，及該
    駕駛行為與再審被告耳部受傷間有何因果關係，依其提出之證據資料，尚難證明
    係由再審原告所為。原確定判決僅以再審被告受傷之時地與再審原告肇事之時點
    有密切關連，即推論其傷害乃由再審原告所為，其採證應屬違法。
  (三)縱認再審原告確有侵權之責，惟再審被告往返日本與台灣之機票費、機場設施使
    用費等交通費用，應非本件之必要費用，原確定判決遽為准許適用法規自有違誤
    。
三、證據：(一)對造及證人莊菊薇、林億玲、原口波留生、游懿、蕭成輝、羅玉琴於台
    北地方法院證詞筆錄各乙份、(二)證人游懿於中山分局證詞筆錄乙份、(三)證人傅裕
    文、林億玲於本院之證詞筆錄各乙份、(四)對造之答辯意旨狀一紙為證。
乙、再審被告方面：
一、聲明：再審之訴駁回。
二、陳述：
  (一)依民事訴訟法第四九六條第一項但書規定，再審原告於上訴審已主張之事由，不
    得再提起再審之訴。
  (二)再審原告並未舉出確定終局判決如何適用法規顯有錯誤。
丙、本院依職權調取台灣台北地方法院八十六年訴字第四二二○號民事損害賠償歷審
    卷。
      理      由
一、再審原告主張原確定判決有民事訴訟法第四百九十六條第一項第一款適用法規顯
    有錯誤，無非以(一)原確定判決就調查證據之結果所為判斷與經驗法則不符(二)原確
    定判決在再審被告未就其受傷害行為與再審原告有因果關係盡舉證責任前，在未
    能排除再審被告當時可能在他處受傷前，即推論係再審原告駕駛所致，其採證違
    法，而有違民事訴訟法第二百二十二條第一、三項規定及違反最高法院二十八年
    上字第二二五○號判例。
二、惟按所謂經驗定則係日常生活常識之法則或專門學術知識之定則，如汽車高速下
    突然煞車將留下煞車痕跡等諸如此類之生活定則而言，再審原告就原確定判決違
    反何項特定之經驗定則，並未具體指摘，徒以再審被告就事件初情狀無法完整描
    述與常情有背，指摘適用法規顯有錯誤，自有未洽。
三、又按法院為判決時，應斟酌全辯論意旨及調查證據之結果，依自由心證判斷事實
    真偽，但別有規定不在此限，又法院依自由心證判斷事實之真偽，不得違背論理
    及經驗法則，新修正民事訴訟法第二百二十二條第一項第三項定有明文（按第三
    項規定係原判決確定後所修正者，最高法院二十八年上字第二二五○號判例旨趣
    與此規定相同不贅）。原確定判決依證人莊菊薇、林億玲、原口波留生等證詞認
    定再審被告係因遭再審原告撞及訴外人呂水發機車、該機車再撞及再審被告倒地
    受傷，其取拾證據，並無違背法令之處亦未違背論理法則，蓋車禍肇事地點在台
    北市○○○路一○七巷八十六號前，再審被告事發後雖曾自行回家，然當時其所
    住同右路一○七巷八八號四樓二○一室離現場約一分鐘，（原審卷第一八六頁）
    ，依證人莊菊薇（即再審被告住家之管理人）所證：我在林森北路一○七巷八八
    號二樓睡覺，我房間在樓梯旁，聽到有吵雜聲響，就（爬）起來，從二樓看到甲
    ○○○（即原告）從樓上爬上來，我看到他就在房間內正要往二樓走，看到他衣
    服破掉、有流血。我跑下去看，車禍地點相距我房間有六、七間之距離，有很多
    警察，說有撞到日本人，我說那是我大樓的人，迨我回到大樓就沒看到松田了。
    」等語（見原審卷第一三四頁），則由證人莊菊薇之證述情節，顯然車禍現場時
    地與再審被告受傷時地甚近。雖依證人林億玲所述：事故前再審被告係自附近餐
    廳返家云云，然事故後，經再審被告打電話而求助到其住處之證人原口波留生所
    陳證：看到再審被告耳朵流血，手腳擦傷，當時松田先生告訴我有一部汽車後視
    鏡快接近他，他閃開，但沒閃好，就被接撞了他說車子有可能撞到機車，機車有
    可能撞到他，他就閃開，．．．他有預警汽車撞到機車，機車會撞到他，他就閃
    到路邊，但被機車撞了（法官問當時原告如何向你敘述他被撞的經過時所答，見
    原審卷第一二二頁）核與證人游懿於本院前審所述：「我是聽到轎車撞擊摩托車
    拖著滑行之聲音，才出來看，看到一輛賓士車下躺著一個婦人．．．」（本院前
    審卷第一二八頁背）情節相符，，若非再審原告當時在場，其體驗之情形何致相
    符，再審原告指摘原確定判決未排除再審被告在他處受傷，即推論再審被告係再
    審原告所撞傷有違論理法則，亦無可取。此外，證據之取捨，本屬事實審法院之
    職權，原確定判決就其餘證據證人證詞之取捨，並無違背法令之處，自不能再審
    原告次採證不當，任意執詞指摘，況再審原告於原確定判決審理程序中就前揭是
    否違反經驗法則，證人莊菊薇、林億玲、原口波留生證詞與事故時地有何關連性
    ？再審原告之加害行為與再審被告傷害有無因果關係等各項防禦方法均曾於前審
    審理中（上訴書）主張其事由，依民事訴訟法第四百九十九條第一項但書規定，
    自不能復對確定終局判決聲明不服。
四、又所謂適用法規顯有錯誤，係就事實審法院所確定之事實而為法律上之判斷有顯
    然錯誤而言（參照最高法院七一年台再字第三○號判例），並不包括漏未斟酌證
    據或認定事實錯誤之情形在內（最高法院六十三年台上字第八八○號判例）。再
    審原告指摘原確定判決就再審被告請求往返日本之機票費及機場設施費等交通費
    用，並非最高法院七十八年台上字第五四七號判決所揭示之必要費用，而有適用
    法規錯誤一節；微論最高法院一般判決並非可與判例同視，一般最高法院判決並
    無拘束力，尚無適用法規錯誤之餘地，縱令原確定判決將非必要者認為必要費用
    ，亦僅生認定事實是否錯誤而已，與適用法規顯有錯誤有間，非得為再審之事由
    。
五、據上論結，本件再審之訴無理由，依民事訴訟法第七十八條，判決如主文。
中      華      民      國    八十九    年      四      月     十一     日
                                臺灣高等法院民事第十七庭
                                    審判長法  官  鄭  雅  萍
                                          法  官  黃  雅  惠
                                          法  官  吳  謀  焰
右正本係照原本作成。
不得上訴。
中      華      民      國    八十九    年      四      月     十二     日
                                          書記官  黃  瑞  芬


司法院資訊處製作；財團法人民間司法改革基金會備份。
